臺灣臺中地方法院刑事判決　　　　　　　　　　　　　　九十年度自字第八二一號
　　自　訴　人　甲○○
　　被　　　告　丙○○
右列被告因詐欺案件，經自訴人提起自訴，本院判決如左：
    主  文
丙○○無罪。
    理  由
一、自訴意旨略以：被告丙○○與戊○○（俟到案後另結）二人原為夫妻關係（現已
    離婚），且渠二人與自訴人皆為多年舊識，於民國九十年六月中旬被告戊○○持
    以被告丙○○為發票人之支票一紙，到臺中市○○區○○路二０八之六號，向自
    訴人借款新臺幣（下同）十萬元，到期日為九十年七月五日，詎上開支票到期後
    ，被告戊○○因無法支付，又另再開九十年八月十六日到期之支票一紙向自訴人
    借款十萬元以支付九十年七月五日到期之支票，另被告戊○○又於九十年七月十
    日持被告丙○○名義之支票一紙，再向自訴人借款十八萬五千元，支票到期日為
    九十年七月二十七日，然到期卻退票，復以九十年八月二十二日到期之支票向自
    訴人換回退票以辦理註銷退票紀錄，惟自訴人所持有之上開二紙支票到期後竟全
    部退票，自此被告戊○○便避不見面，自訴人轉向發票人即被告丙○○索討，被
    告丙○○稱該支票係戊○○向其偷取為由拒不理會，且被告戊○○與丙○○二人
    並未同住，被告戊○○如何偷被告丙○○之支票，又被告戊○○前後已開立四紙
    支票給自訴人，而退票發生至今已數月，為何被告丙○○至今仍未向警方報案，
    顯係被告二人共同基於為自己不法所有之意圖，以根本無法兌現之支票蓄意欺騙
    自訴人。因認被告丙○○共同連續涉犯刑法第三百三十九條第一項之詐欺取財罪
    嫌云云。
二、按犯罪事實應依證據認定之，無證據不得推定其犯罪事實；又不能證明被告犯罪
    者，應諭知無罪之判決，刑事訴訟法第一百五十四條、第三百零一條第一項分別
    定有明文。又認定不利於被告之事實，須依積極證據，苟積極證據不足為不利於
    被告事實之認定時，即應為有利於被告之認定，更不必有何有利之證據。此最高
    法院三十年上字第八一六號著有判例。另刑法第三百三十九條第一項詐欺取財罪
    之成立，以意圖為自己或第三人不法所有，以詐術使人將本人或第三人之物交付
    為要件。所謂以詐術，必須被詐欺人因其詐術而陷於錯誤，若其所用方法，不能
    認為詐術，亦不致使人陷於錯誤，即不構成該罪，此最高法院四十六年台上字第
    二六０號亦著有判例。
三、本件自訴人認被告丙○○共同連續涉犯刑法第三百三十九條第一項之詐欺取財罪
    嫌，無非係以有由被告丙○○為發票人之支票影本二紙及退票理由單影本二紙附
    卷可稽，且被告丙○○稱該支票均係戊○○向其偷取為由拒不理會，然被告戊○○與丙○○二人並未同住，被告戊○○如何偷被告丙○○之支票，又被告戊○○
    前後已開立四紙支票給自訴人，而退票發生至今已數月，為何被告丙○○至今仍
    未向警方報案，顯係被告二人共同基於為自己不法所有之意圖，以根本無法兌現
    之支票蓄意欺騙自訴人，為其論據。惟訊據被告丙○○則堅決否認有何詐欺取財
    之犯行，辯稱：伊沒有詐欺自訴人，伊已經十多年沒有見過自訴人，伊確實有將
    支票借給戊○○使用，但支票上的金額都是戊○○自己寫的，伊也沒有與戊○○
    一起去找自訴人，伊已經與戊○○離婚，伊並沒有介入這件木材的買賣過程等語
    。
四、本院查：訊據自訴人甲○○於本院訊問及審理時到庭陳稱：這些錢都是被告戊○○在伊北屯路的住處向伊借的，錢是由被告戊○○拿走的，這件木材買賣的過程
    被告丙○○都沒有出面及參與，伊也沒有拿錢給丙○○，伊只有看到是丙○○所
    開立的支票，伊認為丙○○的信用良好，所以才會收丙○○的支票等語（詳見本
    院九十年十一月十四日訊問筆錄及九十一年二月二十七日審判筆錄），是以本件
    被告丙○○是否有與被告戊○○二人共同謀議向自訴人詐取財物，要非無疑。再
    經本院詢之被害人乙○○亦到庭陳稱：是戊○○、丁○○二人說要賣伊木材，且
    係透過甲○○介紹的，整個過程都是在甲○○那邊接洽的，在庭的被告丙○○並
    不是丁○○等詞（詳見本院九十一年四月一日審判筆錄），足見被告丙○○上開
    所辯伊並沒有介入這件木材的買賣過程乙節，應可採信。再參以本件被告丙○○
    若確有如自訴人所指訴之參與詐騙財物之犯行，又何須於本院審理時坦承支票均
    係伊借給被告戊○○，並有同意授權給戊○○使用，而使其自己承擔票據法上發
    票人之責任等情，益足見被告丙○○上開所辯諸情均屬可採。從而本件被告丙○○既無意圖為自己不法之所有，而施詐術使人交付財物之情形存在，核與刑法第
    三百三十九條第一項之詐欺取財罪之構成要件尚有未合，自不得僅憑自訴人片面
    之指訴即認被告丙○○共同連續涉犯詐欺取財之犯行。此外，復查無其他積極證
    據足資證明被告丙○○有何共同連續詐欺取財之犯行，不能證明被告丙○○犯罪
    ，揆諸首揭說明，自應諭知被告丙○○為無罪之判決，以免冤抑。
五、至被告戊○○部分，俟其到案後另結，併予敘明。
據上論斷，應依刑事訴訟法第三百四十三條、第三百零一條第一項，判決如主文。
中      華      民      國      九十一      年      四      月   十五   日
                                    臺灣臺中地方法院刑事第六庭
                                        法  官  許  旭  聖
右正本證明與原本無異。
如不服本判決，應於判決送達後十日內向本院提出上訴狀（應附繕本），上訴於
臺灣高等法院臺中分院。
                                        書記官
中      華      民      國      九十一      年      四      月   十五   日
